【裁判字號】    97,上訴,3820
【裁判日期】    971112
【裁判案由】    違反槍砲彈藥刀械管制條例
【裁判全文】
臺灣高等法院刑事判決                97年度上訴字第3820號
    上  訴  人
    即  被  告  甲○○
    指定辯護人  本院公設辯護人 王永炫
上列上訴人因違反槍砲彈藥刀械管制條例案件，不服臺灣板橋地
方法院96年度訴字第4312號，中華民國97年7月17日第一審判決
（起訴案號：臺灣板橋地方法院檢察署96年度偵字第20193號）
，提起上訴，本院判決如下：
    主  文
上訴駁回。
    理  由
一、按不服地方法院之第一審判決而上訴者，應向管轄第二審之
    高等法院為之。上訴書狀應敘述具體理由。上訴書狀未敘述
    上訴理由者，應於上訴期間屆滿後20日內補提理由書於原審
    法院，逾期未補提者，原審法院應定期間先命補正。第二審
    法院認為上訴書狀未敘述理由或上訴有第362條前段之情形
    者，應以判決駁回之，但其情形可以補正而未經原審法院命
    其補正者，審判長應定期間先命補正。刑事訴訟法第361條
    、第367條，分別定有明文。所謂不服第一審判決之具體理
    由，必係依據卷內既有訴訟資料或提出新事證，指摘或表明
    第一審判決有何採證認事、用法或量刑等足以影響判決本旨
    之不當或違法，而構成應予撤銷之具體事由，始克當之（例
    如：依憑證據法則具體指出所採證據何以不具證據能力，或
    依憑卷證資料，明確指出所為證據證明力之判斷如何違背經
    驗、論理法則）；倘僅泛言原判決認定事實錯誤、違背法令
    、量刑失之過重或輕縱，而未依上揭意旨指出具體事由，或
    形式上雖已指出具體事由，然該事由縱使屬實，亦不足以認
    為原判決有何不當或違法者（例如：對不具有調查必要性之
    證據，法院未依聲請調查亦未說明理由，或援用證據不當，
    但除去該證據仍應為同一事實之認定），皆難謂係具體理由
    ，俾與第二審上訴制度旨在請求第二審法院撤銷、變更第一
    審不當或違法之判決，以實現個案救濟之立法目的相契合，
    並節制濫行上訴（最高法院97年度臺上字第892號判決參照
    ）。是以上訴人之上訴書狀或補提之上訴理由書，雖有敘述
    上訴理由，惟並未具體敘述第一審判決有上述違法、不當情
    形，即與未敘述具體理由無異，其所為上訴，即不符合上訴
    之法定要件。
二、本件上訴人即被告甲○○不服原判決，於民國97年8月11日
    提起第二審上訴，其上訴理由略以：(一)被告並無未經許可，
    持有可發射子彈具有殺傷力之改造手槍之行為，原判決為相
    反之認定，顯有未洽。(二)被告前雖因違反陸海空軍刑法案件
    ，經國防部北部地區軍事法院判處有期徒刑5月確定，於民
    國92年4月4日執行完畢；然上開軍法案件，係於民國95年7
    月1日前之案件，是以衡諸刑法第2條法律變更之規定，本件
    縱認被告有持有改造手槍之情，亦應適用有利被告之舊刑法
    第49條之規定，當無認被告有累犯之適用，而加重其刑，原
    審之認定，尚有不當。(三)本件縱認被告有持有改造手槍之行
    為，原判決處被告有期徒刑3年6月，併科罰金新臺幣8萬元
    ，於量刑上顯屬偏高，亦有不當。綜上，原判決顯有違法不
    當，因之被告不服原判決提起上訴等語。
三、查原判決已於理由內說明：
  (1)訊據被告固坦承其於96年5、6月間，自陳俊哲處收受如附表
    所示扣案物品之客觀事實，惟否認有何違反槍砲彈藥刀械管
    制條例之犯行，辯稱：扣案之槍彈均非伊所有，當時陳俊哲
    說他有兩臺電動機臺無處可放，因此伊提供前開住處予陳俊
    哲借放機臺，伊不知道機臺內藏有前開槍彈等物品，後來是
    警方在電動機臺內搜到該等物品，伊並無持有具有殺傷力之
    改造手槍、子彈之犯意等語。
  (2)經查：警方於96年6月23日傍晚6時許，前往被告位於臺北縣
    鶯歌鎮○○街177巷1之11號之住處搜索，扣得如附表所示之
    物品，其中附表編號1、2所示之改造手槍2支、附表編號3至
    5及編號7所示之制式霰彈25顆、改造子彈8顆及制式90子彈6
    顆，經送請內政部警政署刑事警察局（下稱刑事警察局）以
    性能檢驗法及試射法鑑定結果，認均具殺傷力，該等槍彈之
    型式、規格及試射情形均詳如附表所列；附表6之改造子彈
    經採樣1顆試射，並無殺傷力等情，有行政院海岸巡防署海
    岸巡防總局北部地區巡防局搜索扣押筆錄、扣押物品目錄表
    、刑事警察局96年7月10日刑鑑字第0960096374號槍彈鑑定
    書各1份在卷可稽，此部分自堪認定。
  (3)被告雖以前詞置辯，然本案查獲之經過，業據證人即當時前
    往現場執行搜索之警員許晨蔚於原審審理中到庭具結證稱：
    96年6月23日伊有前往臺北縣鶯歌鎮○○街，因為被告是通
    緝犯，伊等要抓被告。在抓被告之前，警方執行通訊監察時
    ，有監聽到被告涉嫌槍砲案件，被告在通電話時，問對方改
    槍枝工具或東西要如何處理。卷內之通訊監察譯文乃海巡署
    監聽的，其中被告與對方之短訊內容提到的「鐵」及「改小
    鐵」，依伊擔任司法警察之專業判斷，應分別指「槍枝」及
    「改造槍枝」之意。當天被告看到警方後將門反鎖，往樓上
    衝。後來警方在一樓進廚房的左手邊之電動玩具機臺查獲扣
    案之槍彈，警方看到機臺時，有先找被告的太太黃靜怡及被
    告媽媽來看，後來在機臺隔板後方即機臺內找到一個包包，
    包包裡面有槍彈、制式霰彈及改造之彈殼、彈頭。機臺之隔
    板不是釘死的，有一個縫隙可以看到裡面有東西，打開機臺
    需要外力，不是一掀就可以打開，伊同事用工具稍微扳開一
    下，即看到有東西在裡面，伊等就叫被告之太太黃靜怡及被
    告之母親過來等情綦詳（見原審卷第68頁至第71頁）。又經
    原審當庭勘驗96年6月23日警方前往被告上開住處搜索之蒐
    證光碟可知，上址一樓廚房內置有2臺電動機臺，其中一臺
    機臺後方中央之背部隔板與機臺並未緊密結合，經掀開後，
    由警員輕微撥觸即行掉落，機臺內置有一黑色手提袋及白色
    紙袋，警方即於該手提袋及紙袋內查扣本件之扣案槍彈等物
    品，此有蒐證光碟1片附卷可參（附於原審卷證物袋內）。
    由證人許晨蔚前開證詞與上開勘驗結果觀之，藏放本件扣案
    槍彈之電動機臺之背部隔板並非完全密合，可自隔板縫隙看
    出機臺裡面有置放物品；參以具有殺傷力之槍枝、子彈對社
    會風氣及治安危害重大，為政府嚴加查緝之違禁物品，持有
    該等違禁物品之罪責並經立法者一再修法加重，本件扣案之
    槍彈數量亦非少數，被告如對前開機臺內藏放扣案槍彈乙節
    毫不知情，衡情陳俊哲應無甘冒遭被告察覺上開扣案槍彈之
    風險，擅將前開機臺寄放於被告住處之理。再者，依卷附通
    訊監察資料所示（見偵查卷第52頁、第53頁），於96年6月
    14日，有「把債都還一還，如果可以你可以借我2支改小鐵
    ，我跟朋友想做大一點，真的對不起，我不是故意躲你的，
    我也擔心你們是否還有錢，過的還好嗎？真的」、「我不是
    故意躲你的，我連住的地方都沒固定，錢也籌不到，我要是
    籌到錢會馬上回你電，好嗎？可以的話可以借我2隻鐵嗎？
    」等內容之簡訊2則傳送至被告使用之0000000000號行動電
    話，而「鐵」乃「槍枝」之暗語，此為原審於職務上審理刑
    事案件已知之事項，被告苟非確有持有槍枝之行為，其友人
    豈會無故傳送上述欲借用槍枝之簡訊予被告；另依證人許晨
    蔚前開證言，警方於監聽被告之通訊內容時，亦曾聽聞被告
    與他人詢問改造槍枝之工具及相關物品，被告確有持有前述
    具殺傷力之槍枝、子彈之犯意，要甚顯然。其前開辯解，無
    非事後畏罪之詞，不足採信。
  (4)至證人即被告之妻黃靜怡於原審審理中雖到庭證述：警方查
    扣之槍彈是在家中之一臺電動機臺裡面找到的，伊看到機臺
    時，已經撬開了，伊不知道機臺是否密封。機臺是陳俊哲在
    警方查獲前約2、3個星期拿來寄放在伊家，是因為被告之關
    係才收受機臺。陳俊哲拿來寄放時，家中有張志清、吳明達
    、被告及伊。被查獲之前伊並未看過被告拿前開槍枝、子彈
    等語（見原審卷第64頁至第66頁）；證人吳明達亦於原審審
    理中到庭結證：伊去過被告鶯歌鎮○○街177巷1-11號住處
    很多次，最後一次去那裡約是去年6月中旬，那次伊有看到
    綽號「阿哲」之人拿2臺電動玩具機臺去被告家寄放，伊在
    該處並未看過被告拿過槍彈，也不知道電動機臺內有置放何
    種物品等語（見原審卷第90頁至91頁），然證人黃靜怡、吳
    明達此部分所述，僅能證明前述藏放扣案槍彈之電動機臺乃
    陳俊哲寄放於被告前揭住處，且證人黃靜怡已供明係因陳俊
    哲認識被告，被告才會讓陳俊哲寄放機臺（見原審卷第65頁
    ），證人吳明達復證述其不知機臺內是否有藏放何種物品，
    足見陳俊哲乃被告之友，證人黃靜怡、吳明達對於被告同意
    陳俊哲寄放該機臺之確切緣由、陳俊哲有無告知被告機臺內
    藏置扣案物品等節，均無從為明確之證述，自難以其二人之
    證詞，遽為有利於被告之認定。綜上，本件事證明確，被告
    犯行堪以認定。
  (5)核被告所為，係犯槍砲彈藥刀械管制條例第8條第4項之未經
    許可持有可發射子彈具有殺傷力之改造手槍罪、同條例第12
    條第4項之未經許可持有子彈罪。被告以一行為觸犯上開二
    罪名，為想像競合犯，應依刑法第55條之規定，從一重之未
    經許可持有可發射子彈具有殺傷力之改造手槍罪處斷。又被
    告有如事實欄所示之犯罪科刑執行情形，有本院被告全國前
    案紀錄表可佐，其於有期徒刑執行完畢後5年內，故意再犯
    本件有期徒刑以上之罪，為累犯，應依刑法第47條第1項之
    規定加重其刑。爰審酌被告於94年間因違反槍砲彈藥刀械管
    制條例案件，甫於96年3月8日經判刑確定，其未知悔改，再
    蹈本件犯行，顯漠視法律之制裁。又具有殺傷力之槍彈均屬
    高度危險性之物品，被告雖未持以犯罪，惟已對社會治安及
    他人安全造成潛在之危險，兼衡被告之生活狀況、犯罪之手
    段、持有槍彈之數量、期間及犯罪後否認犯行，飾詞圖卸等
    一切情狀，量處有期徒刑3年6月，併科罰金新臺幣8萬元，
    罰金如易服勞役，以新臺幣1,000元折算1日等語。
四、經核原審判決既已詳細記載認定被告犯罪之證據及理由，並
    已審酌關於刑法第57條科刑之一切情狀，在適法範圍內行使
    其量刑之裁量權，核無違法或不當之情形。被告上訴理由，
    空言否認犯罪，指摘原審量刑不當，卻未依卷內既有訴訟資
    料或提出新事證，具體指摘或表明原審判決有何採證認事、
    用法或量刑等足以影響判決本旨之不當或違法，構成應撤銷
    之事由，難認已提出具體之上訴理由，揆諸上開規定，其上
    訴顯屬違背法律上之程式，應予駁回，並不經言詞辯論為之
    。
五、據上論斷，應依刑事訴訟法第367條前段、第372條，判決如
    主文。
中    華    民    國    97    年    11    月    12    日
                  刑事第十四庭  審判長法  官 陳志洋
                                      法  官 謝靜慧
                                      法  官 梁耀鑌
以上正本證明與原本無異。
如不服本判決，應於收受送達後10日內向本院提出上訴書狀，其
未敘述上訴之理由者並得於提起上訴後10日內向本院補提理由書
（均須按他造當事人之人數附繕本）「切勿逕送上級法院」。
                                      書記官 莊淑茹
中    華    民    國    97    年    11    月    12    日


司法院資訊處製作；財團法人民間司法改革基金會備份。
